【裁判字號】    98,簡上,631
【裁判日期】    990526
【裁判案由】    遷讓房屋等
【裁判全文】
臺灣臺北地方法院民事判決             98年度簡上字第631號
上  訴  人  台忠企業股份有限公司
法定代理人  乙○○
訴訟代理人  吳光陸律師
被上訴人    丁○○
訴訟代理人  賴盛星律師
複代理人    程才芳律師
            蔡美君律師
上列當事人間返還房屋等事件，上訴人對於中華民國98年8月28
日本院臺北簡易庭98年度北簡字第3854第一審判決提起上訴，本
院於99年4月28日言詞辯論終結，判決如下：
    主  文
上訴駁回。
第二審訴訟費用由上訴人負擔。
    事實及理由
壹、程序方面
一、按在第二審為訴之變更或追加，非經他造同意，不得為之，
    但請求之基礎事實同一者，不在此限，民事訴訟法第436條
    之1第3項準用同法第446條第1項前段、第255條第1項第2款
    定有明文。本件被上訴人於原審起訴主張依租賃關係請求上
    訴人遷讓返還門牌號碼臺北市○○○路○段112號9樓房屋（
    以下簡稱系爭房屋），嗣於本院審理時，追加依民法第767
    條之法律關係，請求上訴人遷讓返還系爭房屋，經核被上訴
    人請求之基礎事實，均係主張被上訴人為系爭房屋所有權人
    ，上訴人無權繼續使用系爭房屋之事實，揆諸前開規定，尚
    無不合，應予准許。
二、次按當事人不得於第二審上訴程序提出新攻擊或防禦方法，
    但因其他非可歸責於當事人之事由，致未能於第一審提出，
    如不許其提出顯失公平者，不在此限。民事訴訟法第447條
    第1項第5款、第6款有所明文。又上述規定，依民事訴訟法
    第436條之1第3項規定，於簡易事件之第二審上訴程序準用
    之。本件上訴人雖於原審未提出公司法第223條之抗辯，然
    於提起上訴後，即於上訴理由中為公司法第223條之抗辯，
    有上訴人民國（下同）98年10月22日上訴理由狀在卷可稽，
    應無延滯本件訴訟之意圖，且上訴人於原審並未經律師代理
    ，且亦不諳法律，如不許其提出此項抗辯，難謂非無顯失公
    平，故其於本件上訴審程序為前揭抗辯，經核與上開規定並
    無不符，應予准許，併予敘明。
貳、實體方面
一、被上訴人主張：
  (一)上訴人向訴外人丙○○（以下逕稱其名）承租其所有系爭房
    屋，房屋租賃契約書（以下簡稱系爭租約）約定租期自97年
    1月1日起至97年12月31日止，租金每月新臺幣（下同）25,0
    00元，應於每年12月25日前繳納，每次應繳納1年份。嗣丙○○於97年5月17日死亡，由伊繼承系爭房屋，並於97年10
    月21日以繼承為原因辦理移轉登記予伊。伊於97年12月19日
    系爭租約租期屆滿前，曾以台北青年郵局第376號存證信函
    通知上訴人租約期滿不再續約，是系爭租約於97年12月31日
    業已租期屆滿而終止，依約上訴人應遷讓系爭房屋返還予伊
    。又上訴人未依約於97年12月25日前給付97年度1年份之租
    金共計300,000元（計算式：25,000元x12=300,000元），迭
    經伊發函定期催告上訴人給付所欠租金及遷讓返還系爭房屋
    ，惟均未獲上訴人置理，爰依租賃物返還請求權，及在本院
    追加依所有物返還請求權，請求上訴人遷讓返還系爭房屋，
    並依租約關係請求上訴人給付積欠之租金。
  (二)雖上訴人辯稱系爭房屋為其資產，丙○○並無資力購置系爭
    房屋云云。惟系爭房屋係登記於丙○○名下，丙○○過世後
    遂由伊以繼承為原因登記為所有權人，依土地法第43條規定
    ，不動產登記有絕對效力，是伊為系爭房屋所有權人。又系
    爭房屋係丙○○於93年間向訴外人甲○○（以下逕稱其名）
    所購買，雙方約定買賣價金11,850,000元，簽約款則為100,
    000元；丙○○並以如6張支票（金額合計為2,500,000元）
    及現金250,000元支付系爭房屋第2期買賣價款，並均經甲○○提示兌現；嗣丙○○於93年4月29日，再以系爭房屋設定
    最高限額抵押權向國泰世華商業銀行（以下簡稱國泰世華銀
    行）貸款12,000,000元，國泰世華銀行於93年5月5日將10,0
    00,000元匯入丙○○在該銀行之帳戶（帳號：000-00-00000
    00）內，丙○○則於95年5月5日及5月7日，分別將其中7,00
    2,877元、1,996,835元轉帳予甲○○繳清系爭房屋價金之尾
    款，有丙○○存摺影本、國泰世華商業銀行98年12月10日（
    98）國世銀字第476號函在卷可稽。上開尾款連同簽約款100
    ,000元及第2期款2,750,000元，合計為11,849,712元，與證
    人戊○○庭呈之不動產買賣契約書所載之買賣價金11,850,0
    00元相當。再證人戊○○已證述丙○○購買時曾向訴外人張
    錦龍調借現金2,000,000元，向國泰世華銀行貸款10,000,00
    0元，且丙○○亦曾向伊借款，伊將向他人收取之貨款支票
    借予丙○○。由上可知，系爭房屋係丙○○向張錦龍及伊調
    借現金或支票，並向國泰世華銀行貸款所購得，均非使用上
    訴人資金，且系爭房屋之貸款至丙○○過世時僅繳納利息，
    未償還貸款本金，而該貸款現由伊償還。是上訴人稱系爭房
    屋係由其出資購置，顯與事實不符，自不足採。
  (三)又上訴人辯稱伊公司於76年3月23日即辦理設立登記，營業
    所早在系爭房屋，並以租約約定不合理及系爭租約上之上訴
    人印鑑非其法定代理人親蓋，否認系爭租約之真正云云。惟
    上訴人臺北市政府營利事業登記證係於93年6月23日核發，
    僅足以證明上訴人之營業所在地於93年6月間係登記於系爭
    房屋，而上訴人之營業登記地址於76年核准設立時，係設址
    於臺北市○○○路○段118號8樓之1，嗣遷移至臺北市○○○路○段114號11樓，迄丙○○於93年4月29日購置系爭房屋
    後，其即於93年6月間與上訴人洽談系爭房屋承租事宜，並
    於同年7月將系爭房屋出租於上訴人，故上訴人於93年6月間
    將其營業所在地登記於系爭房屋，係與訴外人丙○○討論租
    賃事宜並得丙○○之同意後所為，上訴人以93年6月間登記
    之營業所在地主張其營業所早在系爭房屋，自屬無據。又丙○○係於97年1月7日授權其胞妹即證人戊○○，以丙○○之
    名義與上訴人簽訂系爭租約，依民法第167條規定，縱僅表
    明丙○○之名義，亦為有效代理，而依民法第153條第1項及
    第421條第1項規定，兩造既就租賃標的為系爭房屋及租金每
    月25,000元相互表示意思一致，雖上訴人就租金依月計算卻
    約定一年給付之給付方式猶有爭執，但租賃契約仍屬有效成
    立。且系爭租約上之印章與上訴人於98年4月27日所提反訴
    狀上印鑑相符，足證系爭租約之真正。雖上訴人復主張上開
    印鑑非其親蓋，然依最高法院91年台上字第99號及86年台上
    字第717號判決意旨，上訴人就其主張印鑑遭盜蓋之事實，
    應依民事訴訟法第277條規定，自負舉證責任。故伊因繼承
    取得系爭房屋所有權時，依民法第425條規定，系爭租約仍
    對伊繼續存在，是上訴人主張兩造間並未簽訂租賃契約亦屬
    無據。
  (四)再上訴人辯稱其法定代理人乙○○既不知系爭房屋係丙○○
    購買，如何委託證人戊○○與丙○○訂定系爭租約云云，惟
    丙○○雖為上訴人公司之實際經營者，然乙○○係上訴人之
    法定代理人，系爭租約以上訴人公司之名義與出租人訂立租
    賃契約，自應得其同意，而系爭租約訂立後，上訴人亦支付
    多次租金，應認系爭租約自已取得上訴人公司之法定代理人
    即乙○○之同意，其自不得諉稱其毫不知情，無委託證人戊○○代為處理上訴人公司之相關租賃事宜。另證人戊○○於
    作證時所提出乙○○所親自書立之上訴人公司營運計劃書上
    ，亦明載每月租金支出30,000元，該營運計劃書為乙○○所
    親自書寫，為乙○○所不爭執，縱令其上所載租金數額與系
    爭租約之租金為每月25,000元有所不符，惟已足以證明乙○○確知上訴人公司確有簽訂系爭租約及應支付租金之事實。
    雖上訴人以本院調得丙○○於國泰世華銀行及臺北一信帳戶
    均無證人戊○○所稱93年及94年租金收入之紀錄，抗辯有系
    爭租約存在一事應非實在，且丙○○既為上訴人永續經營而
    購屋，理應告知上訴人之法定代理人乙○○云云，惟上訴人
    公司用以給付租金之3紙支票背面所載，上訴人公司支付96
    年租金之支票（支票號碼0000000）係存入丙○○設於大臺
    北銀行（原臺北一信）0000-00-000000-0帳戶內，且依卷附
    丙○○93年及94年之稅務電子閘門財產所得調件明細表所示
    ，丙○○就系爭房屋於93年及94年即申報租賃所得150,000
    元、300,000元在案，若非確有此筆租金收入，何需申報系
    爭租賃收入並繳付稅額？又上訴人於93年度至96年度申報營
    業所得稅時亦申報租金支出，並檢附扣繳憑單明載所得人為
    丙○○，租賃標的為系爭房屋，則依上開事實自足以認定上
    訴人公司之法定代理人乙○○確實知悉系爭房屋為丙○○所
    有，且同意支付租用系爭房屋93年至96年之租金，兩造確有
    租賃關係存在，並不因證人戊○○誤記租金匯入之銀行而受
    影響。
  (五)縱系爭租約未經監察人代表上訴人而與董事丙○○簽訂，惟
    其法律效果並非無效，此有最高法院87年台上字第1524號判
    決意旨可參。且上訴人公司自93年7月起承租系爭房屋，期
    間經換約多次，上訴人除簽發支票支付租金外，並向國稅局
    申報租金支出，顯見上訴人明知並同意系爭租約存在，是上
    訴人以丙○○違反公司法第223條主張系爭租賃契約無效，
    顯屬無據。
  (六)並聲明：1.上訴人應將系爭房屋遷讓返還被上訴人。2.上訴
    人應給付被上訴人300,00 0元及自97年12月26日起至清償日
    止，按年息百分之5計算之利息。
二、上訴人答辯以：
  (一)系爭房屋係由上訴人提供資金，委任丙○○所購買，丙○○
    未經上訴人同意而登記在丙○○名下，此依被上訴人所提出
    之遺產稅繳清證明書，扣除系爭房地，丙○○之資力實不足
    購買系爭房屋，且自丙○○之相關銀行資料，其並無百萬元
    以上自有資金，焉能自行出資購買系爭房屋，故系爭房屋為
    上訴人所有，自不可能有系爭租約之訂立。又伊公司於76年
    3月23日即辦理設立登記，營業所早在系爭房屋，系爭房屋
    係丙○○為上訴人公司能永續經營所購置，此自證人戊○○
    證述即明。被上訴人雖主張丙○○購置系爭房屋之價款均係
    向國泰世華商業銀行貸款云云，然其所辯非但與證人戊○○
    之證述不符，亦與系爭房屋之買賣契約不合。且依常理而言
    ，購屋者不可能全無自有資金，僅以貸款購屋。是以，系爭
    房屋應非丙○○出資，而係使用上訴人公司資金，僅因節稅
    需求而登記丙○○所有。又因上訴人之法定代理人乙○○與
    丙○○原為男女朋友關係，因乙○○經常在國外，故上訴人
    公司之經營即委由丙○○為之，兩人並有同財共居關係。此
    觀乙○○與丙○○曾共同參加臺灣臺中地方法院90年度執二
    字第33914號強制執行案件，應買坐落於臺中縣烏日鄉○○
    段51-6地號土地及該地上451建號之臺中縣烏日鄉○○路6-3
    號房屋，雖二人登記應有部分各為1/2，但拍定價金均係由
    乙○○給付，丙○○實際並未出資等情即明。且該地事後因
    與鄰地臺中縣烏日鄉○○段51-2號土地所有權人林世乾發生
    通行權糾紛，亦由乙○○1人在臺灣臺中地方法院起訴（92
    年訴字第792號）確認通行權存在，而嗣後和解以丙○○名
    義向林世乾購買上開喀哩段51-2號土地，應有部分仍登記為
    乙○○與丙○○各1/2，買賣價金亦由乙○○支付。而丙○○就該51-2地號及51-6地號土地及451建號房屋所有權應有
    部分1/2部分，均於96年12月25日以買賣名義分別移轉給乙○○之子黃獻寬、黃獻震，足見乙○○與丙○○二人有同財
    共居關係。另坐落臺北市○○段○○段268地號土地及地上
    644建號之房屋，本屬乙○○所有，92年5月23日以買賣為名
    義移轉登記予丙○○，並由被上訴人繼承後，出售第三人葉
    登科，丙○○實未付錢，是丙○○於93年4月29日並無自有
    資金購買系爭房屋，係使用上訴人資金購買。又丙○○曾答
    應將系爭房屋移轉給伊，交付其印鑑證明予乙○○以便辦理
    移轉手續，在未辦理移轉所有權前，由乙○○每月交付32,0
    00元以支付系爭房屋貸款之利息，自屬可採。嗣因丙○○死
    亡未能辦理所有權移轉，被上訴人不顧丙○○之購屋目的及
    將來要移轉所有權給上訴人，提起本件訴訟，實屬權利濫用
    ，有違誠信原則。
  (二)又證人戊○○證稱經丙○○授權代理伊與丙○○簽訂系爭租
    約云云。惟依內政部入出國及移民署函，丙○○在96年12月
    26日入境，97年4月14日出境，而系爭租約係於97年1月7日
    訂立，縱丙○○確有訂立系爭租約，亦應自行為之，尚無須
    由戊○○代理。又系爭租約上之出租人與承租人均係同一筆
    跡，縱有書面之形式，並蓋用上訴人公司之大小章，因非上
    訴人之法定代理人簽章，且公司的大小章，平日即由丙○○
    保管，則該印章自非經上訴人之法定代理人蓋用，而係遭證
    人戊○○盜蓋，顯見系爭租約非真正。況且，系爭租約記載
    之租金係依月計算，卻約定為一年一付，並於租期屆滿前給
    付，亦與常情有悖，益證系爭租約之非真正。再者，上訴人
    之法定代理人與丙○○為同居男女，兩人關係匪淺等情均為
    兩造所不爭，是以，乙○○與丙○○正如夫妻共同經營公司
    ，焉能以該公司之營業場所向夫或妻租賃？且自國泰世華銀
    行大安分行所檢送之丙○○帳戶交易明細觀之，丙○○每月
    均有35,000元託收支票入帳，此即係乙○○將坐落臺北市○○○路○段118號8樓之2房屋出租第三人周金花之每月租金收
    入，足證二人有同財共居之事實，從而，伊自不可能就系爭
    房屋有租賃關係。又丙○○購置系爭房屋既係為出租予上訴
    人，則乙○○何需委託戊○○辦理租約？況依證人戊○○之
    證述，乙○○既不知此房屋係丙○○買的，如何可能委託證
    人戊○○與丙○○訂系爭租約？又丙○○在國泰世華銀行或
    臺北一信之帳戶，在93年及94年年底，均無租金150,000元
    或300,000元之存款，而合作金庫商業銀行民生分行所檢附
    為給付租金所簽發之3紙支票，均為劃平行線之支票，並存
    入丙○○在該行之帳戶（帳號：000000000），核與證人戊○○所述不符，則此三紙支票是否為給付租金，非無疑問。
    再戊○○所提營運計劃記載租金每月為30,000元，1年則為3
    60,000元，亦與被上訴人主張之每月25,000元租金不符。況
    依公司法第223條規定，亦不能由乙○○授權證人戊○○訂
    定本件租約，則本件租賃仍非有效。又乙○○長年在國外，
    營業稅之申報均由身為上訴人公司總經理之丙○○為之，乙○○並不知情。又雖有申報，並不表示一定有支付租金。
  (三)再者，丙○○為上訴人公司董事兼總經理，依公司法第223
    條規定，本不可與上訴人訂立系爭租約，縱丙○○授權戊○○以上訴人之法定代理人名義與其訂立系爭租約，然系爭租
    約因違反公司法第223條之強行規定，應屬無效。縱非當然
    無效，依學者見解，類推適用無權代理，仍應由監察人承認
    ，則在系爭租約未經監察人承認前，仍為無效。被上訴人提
    起本訴應無理由等語，資為抗辯。
三、原審為上訴人敗訴之判決，上訴人不服提起本件上訴，其上
    訴聲明：1.原判決廢棄。2.被上訴人在第一審之訴駁回。被
    上訴人則為答辯聲明：上訴駁回。
四、兩造對於下列事項：
    (一)系爭房屋原所有權人登記為丙○○，嗣丙○○於97年5月
      17日死亡，被上訴人為丙○○之繼承人，該房屋由被上訴
      人繼承，並於97年10月21日以繼承為登記原因，將系爭房
      屋移轉登記予被上訴人所有。
    (二)上訴人迄今占有使用系爭房屋，並將公司營業所設於系爭
      房屋。
    (三)上訴人之法定代理人乙○○與丙○○曾為男女朋友關係，
      因乙○○長年在國外，遂將上訴人公司之經營事務委由上
      訴人之董事兼總經理丙○○處理。
    均不加爭執，復有系爭房屋建物登記謄本、上訴人營利事業
    登記證在卷可稽，堪信為真實。
五、得心證之理由
    被上訴人主張系爭房屋原為丙○○所有，自93年6月起以每
    月25,000元出租予上訴人，嗣丙○○過世後，由伊於97年10
    月21日以繼承為原因，登記為所有權人，並依民法第425條
    規定承受系爭租約，伊於97年12月31日租期屆滿之前，已通
    知上訴人不再續租，上訴人應返還系爭房屋，及給付97年積
    欠之租金300,000元等語，上訴人則否認有系爭租約存在，
    並以前揭情詞置辯，則本件應探究者，厥為：(一)系爭房屋究
    為丙○○個人所購買或上訴人委託丙○○所購買，而以丙○○為登記名義人？(二)系爭房屋如為丙○○所購買，則丙○○
    與上訴人就系爭房屋是否訂有租約？其效力為何？(三)被上訴
    人請求上訴人遷讓系爭房屋及給付租金，有無理由？茲析述
    如下：
    (一)系爭房屋究為丙○○個人所購買或上訴人委託丙○○所購
      買，而以丙○○為登記名義人？
      1.按當事人主張有利於己之事實者，就其事實有舉證之責
        任，民事訴訟法第277條前段定有明文。又原告對於自
        己主張之事實已盡證明之責後，被告對其主張，如抗辯
        其不實並提出反對之主張者，則被告對其反對之主張，
        亦應負證明之責，此為舉證責任分擔之原則，最高法院
        18年上字第2855號判例要旨可資參照。
      2.被上訴人主張系爭房屋為丙○○向甲○○所購買，並登
        記為所有權人，後由伊於97年10月21日以繼承為原因，
        登記為所有權人等情，除有卷附之不動產買賣契約書、
        土地及建築改良物買賣所有權移轉契約書、系爭房屋登
        記異動索引（見本院卷第23至25頁）、建物登記謄本（
        見原審卷第12頁）可資證明外，並經證人戊○○到庭證
        述明確。
      3.又查前揭不動產買賣契約書所載，丙○○係於93年3月
        22日與甲○○簽約，以11,850,000元購買系爭房屋及土
        地，簽約金100,000元、第2期款2,750,000元、尾款9,0
        00,000元，而被上訴人主張第2期款2,750,000元，係由
        丙○○以6張支票（金額合計為2,500,000元）及現金25
        0,000元交由甲○○簽收，該6張支票亦確由甲○○提示
        兌現等情，有經甲○○簽收之支票影本6張、大臺北商
        業銀行萬華分行99年3月1日大臺北萬字第099011號函、
        大眾銀行99年3月3日（99）敦化發字第0028號函、合作
        金庫銀行中和分行99年3月5日合金中和總發字第099000
        0891號函等在卷可稽（見本院卷第170、171頁、第242
        頁、第268至269頁、第272頁）。又證人戊○○於本院
        證稱：「房子價格1,1850,000元，丙○○去向張錦龍借
        了2,000,000元，向國泰世華貸了10,000,000元」，核
        與甲○○所兌領6張支票其中3張面額共2,000,000元之
        發票人為張錦龍相符；再大臺北商業銀行萬華分行99年
        3月1日大臺北萬字第099011號函所檢送之支票號碼QS00
        00000、發票日93年4月15日支票影本背面上有「丁○○
        」之簽名，係被上訴人所書寫，且該張支票上所寫之「
        河男」係被上訴人和其先生做蒜頭生意的客戶，該張票
        是河男交給被上訴人夫妻的客票，丙○○有時會向被上
        訴人借票等情，亦據被上訴人於本院準備程序中陳述在
        卷，上訴人亦未爭執，堪認該張支票係丙○○為支付系
        爭房屋價款而向被上訴人所借無誤。次查，丙○○於93
        年4月29日將系爭房屋設定本金最高限額12,000,000元
        之第一順位抵押權予國泰世華銀行（見原審卷第12頁建
        物登記謄本），國泰世華銀行於93年5月5日將10,000,0
        00元匯入丙○○在該銀行之存款帳戶（帳號：000-00-0
        000000）內，丙○○於95年5月5日及5月7日，分別將其
        中7,002,877元、1,996,835元轉帳予甲○○繳清系爭房
        屋價金之尾款，亦有丙○○前開帳戶存摺影本及國泰世
        華銀行98年12月10日以（98）國世銀字第476號函覆本
        院之交易明細資料（見本院卷第112頁）在卷可稽。綜
        合上情以觀，丙○○支付與甲○○之系爭房屋價款，應
        無來自上訴人公司帳戶之款項，上訴人空言抗辯系爭房
        屋之價款係其所提供，卻始終不能舉證以實其說，是其
        所為此部分抗辯，自不足取。
      4.再上訴人自認證人戊○○所提出之營運計畫書係由其法
        定代理人乙○○所書寫（見本院卷第131頁背面、第141
        頁），而該營運計畫書內載有「租金30,000元」等文字
        ，足見乙○○自始即認知上訴人營業所所使用之系爭房
        屋係向他人所承租，否則豈須計畫每月支出租金？益證
        系爭房屋並非上訴人出資購買。
    (二)丙○○與上訴人就系爭房屋是否訂有租約？其效力為何？
      經查：
      1.丙○○於93年3月間購買系爭房屋後，上訴人公司於同
        年6月間辦理營利事業登記證變更，將營業所在地登記
        於系爭房屋，有臺北市政府營利事業登記證在卷可稽（
        見本院卷第26頁），雖上訴人辯稱伊公司於76年3月23
        日即辦理設立登記，營業所早在系爭房屋云云，然此不
        僅與其所主張系爭房屋係丙○○為上訴人公司能永續經
        營所購置相矛盾，亦與證人戊○○所證述「因為丙○○
        希望台忠企業公司有個固定場所，不要常常搬來搬去，
        所以人家跟丙○○介紹了這個房子」不符，自不足採信
        。
      2.丙○○自93年7月起即將系爭房屋出租予上訴人，每月
        租金25,000元，都是該年年底才付當年度全年租金300,
        000元，93年只有半年，所以只有150,000元，其他每年
        各30萬元等情，業據證人戊○○於本院證述明確（見本
        院卷第129頁背面至第131頁），亦與卷附稅務電子閘門
        財產所得調卷明細表、財政部臺北市國稅局99年2月26
        日財北國稅資字第0990207628號函所檢送之各類所得扣
        繳暨免扣繳憑單（丙○○於93年7月至12月自上訴人取
        得租金所得150,000元，於94年、95年及96年均自上訴
        人取得租金所得300,000元，見本院卷第57頁、第261至
        264頁）相符，且上訴人於各該年度申報當年營利事業
        所得稅時，亦均將丙○○所收取之租金申報為租金支出
        ，亦有財政部臺北市國稅局以前揭函文所檢送之上訴人
        93至96年度營利事業所得稅結算申報書在卷可稽（見本
        院卷第245至260頁），復有上訴人簽發之發票日94年12
        月25日、95年12月25日、96年12月25日、票面金額均為
        270,000元（即300,000元扣除上訴人代扣繳10%所得稅
        ）之支票3張（見本院卷第266頁），均係由丙○○提示
        兌領可證。從而，堪認上訴人自93年7月起即有向丙○○繳付系爭房屋租金之事實。
      3.按當事人主張有利於己之事實，就其事實有舉證之責任
        ，又私人之印章，由自己使用為常態，被人盜用為變態
        ，主張變態事實之當事人，自應就此印章被盜用之事實
        負舉證之責任。上訴人雖主張系爭租約上之上訴人印文
        非其法定代理人乙○○所親蓋，惟系爭租約上之上訴人
        印章為真正，為上訴人所不爭執，則依前開判決意旨，
        上訴人就其所主張遭盜蓋之事實即應負舉證之責任。系
        爭租約為證人戊○○所書寫、上訴人公司之大小印文並
        為戊○○所蓋印，固據戊○○證述明確，惟查，上訴人
        既自認其法定代理人乙○○長期居住國外，公司大小章
        均交付丙○○、戊○○保管之事實（見本院卷第309頁
        ），則丙○○及戊○○顯係有權使用上訴人公司之大小
        章，上訴人既不能證明遭戊○○盜蓋印章之事實，自難
        認系爭租約係遭偽造。
      4.另按「公司法第223條係規定……旨在禁止雙方代表，
        以保護公司（本人）之利益，非為保護公益而設，自非
        強行規定，如有違反，其法律行為並非無效，倘公司（
        本人）事前許諾或事後承認，即對於公司（本人）發生
        效力。此觀民法第106條及第170條第1項之規定自明」
        、「股份有限公司董事違反公司法第223條『董事為自
        己或他人與公司為買賣、借貸或其他法律行為時，由監
        察人為公司之代表』之規定與公司簽訂租賃契約，固為
        效力未定之法律行為，並得經本人追認而對本人發生效
        力」，最高法院87年度台上字第1524號、97年度台上字
        第508號判決要旨可供參照。又所謂事後承認並不以明
        示之意思表示為限，倘有事實足認該表意人有默示承認
        之意思，亦構成之。經查，丙○○為上訴人公司董事，
        丙○○將系爭房屋出租予上訴人，依前揭公司法規定，
        固應由上訴人之監察人代表上訴人為之，惟上訴人既於
        93至96年度營利事業所得稅結算申報書中列有租金支出
        ，是認上訴人已承認系爭租約之效力，依上開說明，縱
        系爭租約未經上訴人之監察人代表簽約，亦因上訴人事
        前許諾或事後承認而自始有效。
    (三)被上訴人請求上訴人遷讓房屋及給付租金，有無理由？
      1.依上所述，上訴人與丙○○間所訂系爭租約既屬有效，
        則被上訴人因繼承而取得系爭房屋所有權後，依民法第
        425條第1項之規定，即應承受系爭租約之法律關係（出
        租人之權利義務）。
      2.系爭租約第2條及第6條約定，系爭房屋之租期自97年1
        月1日起至97年12月31日止，於租期屆滿時，除經出租
        人同意繼續出租外，應即日將房屋遷空交還。被上訴人
        已於97年12月19日以台北青年郵局376號存證信函通知
        上訴人不再續租，該存證信函並於同年月23日送達上訴
        人，是系爭租約於97年12月31日租期屆滿後即行終止。
        又上訴人於系爭租約終止後繼續占有系爭房屋，已如前
        述，從而，被上訴人依民法第455條、第767條規定，本
        於租賃物返還請求權及所有物返還請求權，請求上訴人
        將系爭房屋遷讓返還，自屬有理由。
      3.又查系爭租約第3條、第4條約定，系爭房屋之租金每月
        25,000元，上訴人應於每年12月25日以前繳納，每次應
        繳1年期之租金即300,000元（計算式:25,000元X12月＝
        300,000元）。被上訴人主張上訴人尚欠97年度之租金
        300,000未為給付之事實，既為上訴人所不爭執，則被
        上訴人依系爭租約之約定，訴請上訴人給付積欠之租金
        300,000元及自97年12月26日起至清償日止，按年息5%
        計算之利息，洵屬有據。
    (四)綜上所述，被上訴人本於租賃物返還請求權及在本院追加
      依據所有物返還請求權，請求上訴人遷讓返還系爭房屋，
      並依系爭租約之約定請求上訴人給付租金300,000元及自
      97年12月26日起至清償日止，按年息5%計算之利息，為有
      理由，應予准許。是原審所為上訴人敗訴之判決，於法並
      無不合，上訴意旨指摘原判決不當，求予廢棄改判，為無
      理由，應予駁回。至被上訴人在原審僅係主張依據租賃物
      返還請求權，請求上訴人遷讓返還系爭房屋，並未併主張
      依據所有物返還請求權，請求上訴人遷讓返還系爭房屋，
      惟原審竟併依據所有物返還請求權，判命上訴人遷讓返還
      系爭房屋，顯屬訴外裁判，自應由本院就此部分予以廢棄
      ，附此敘明。
六、本件事證已臻明確，兩造其餘攻擊或防禦方法，經本院審酌
    後，認均與本件之結論無涉，茲不再一一論述，併予敘明。
七、據上論結，本件上訴為無理由，依民事訴訟法第436條之1第
    3 項、第449條第1項、第78條，判決如主文。
中    華    民    國    99    年     5    月    26    日
                  民事第一庭  審判長法  官  許紋華
                                    法  官  熊志強
                                    法  官  林春鈴
以上正本係照原本作成。
本判決不得上訴。
中    華    民    國    99    年    5     月    26    日
                                    書記官  潘惠敏

司法院資訊處製作；財團法人民間司法改革基金會備份。
